臺灣板橋地方法院刑事裁定　　　　　　　94年度交聲字第46號
原處分機關　交通部公路總局臺北區監理所板橋監理站
異　議　人
即受處分人　甲○○　41歲民.
上列異議人即受處分人因違反道路交通管理處罰條例案件，對於
交通部公路總局臺北區監理所板橋監理站中華民國 94 年 1 月 6
日所為之處分（原處分案號：板監違字第裁 41-ACU626775 號）
聲明異議，本院裁定如下：
    主  文
原處分撤銷。
甲○○不罰。
    理  由
一、原處分機關處分意旨略以：異議人即受處分人甲○○駕駛車
    牌號碼OXU-552 號重型機車於民國93年8 月16日上午7 時22
    分許，在臺北市○○街，經臺北市政府警察局大同分局舉發
    「駕駛行經有燈光號誌之交岔路口闖紅燈」違規，並移送原
    處分機關，原處分機關即依道路交通管理處罰條例第53條第
    1 項，裁處異議人即受處分人罰鍰新臺幣（下同）4,500元
    ，並依同條例第 63 條第 1 項記違規點數 3 點，罰鍰限於
     94 年 2 月 5 日前繳納，並註明上開罰鍰逾期不繳納之處
    分。
二、異議人即受處分人異議意旨則以：其當日上班並無經過臺北
    市○○街口，故舉發違規事實與事實不符，而聲明異議，請
    求撤銷原處分等語。
三、按汽車駕駛人之行為有下列情形之一，當場不能或不宜攔截
    製單舉發者，得對汽車所有人逕行舉發處罰：1.闖紅燈或平
    交道，2.搶越行人穿越道，3.違規停車而駕駛人不在場，4.
    不服指揮稽查而逃逸，或聞消防車、救護車、警備車、工程
    救險車之警號不立即避讓。5.違規停車或搶越行人穿越道，
    經各級學校交通服務隊現場導護人員簽證檢舉。6.其他違規
    行為經以科學儀器取得證據資料者，道路交通管理處罰條例
    第 7-2 條第 1 項定有明文。本件舉發方式係屬逕行舉發，
    業據證人江啟政到庭證述明確，並有臺北市政府警察局大同
    分局 93 年 12 月 23 日北市警同分交字第 09364127800
    號書函乙紙在卷可稽，而本件舉發之違規事實，則為「駕駛
    行經有燈光號誌之交岔路口闖紅燈」，係符合前開道路交通
    管理處罰條例第 7-2 條第 1 項第1 款之要件，得以逕行舉
    發之方式為之。惟按同條第 1 項逕行舉發，應記明車輛牌
    照號碼、車型等可資辨明之資料，查明汽車所有人姓名或名
    稱、住址後，製單舉發處罰之，同條第 2 項亦定有明文。
    則縱認本件得以逕行舉發方式為之，仍應審究警員於逕行舉
    發時，是否依照前開規定記明車輛牌照號碼、車型等可資辨
    明之資料，並加以查證，且應究明舉發當時情形是否存有誤
    判之可能，造成舉發錯誤之情形。
四、經查：本件舉發之經過，業據證人江啟政於本院94年2 月25
    日調查中證稱：當天其在臺北市○○○路○ 段與民權西路交
    叉口擔任交通管理勤務，崗位在重慶北路跟民權西路的東北
    角，疏導東往西的車流，執勤時間為上午 7 點到 9 點。大
    約上午 7 點 22 分，蘭州街與重慶北路都是南往北方向，
    號誌是紅燈，其發現 1 臺機車紅燈違規左轉，當時機車違
    規的地點跟其崗哨約 80 到 100 公尺，當時天候的情況其
    記不清楚。該機車時速不會超過 20，是男生騎乘，有戴安
    全帽，不清楚多大年紀。其看到他左轉過來以後，就上前吹
    哨示意攔停，他拒絕停車，並強行通過，經過之後，其就馬
    上回頭看車牌，大概在 2、3 公尺的距離看到。至於車型、
    車款其已經記不清楚，當時其只有記載車號，並沒有記載車
    型、顏色，亦沒有記載在工作紀錄表或其他相關文件上，其
    有大致看一下顏色，其回去再查電腦看車籍，再核對顏色，
    如果顏色對的話，其就告發，其現在只記得是依照車號去告
    發的，其回去的時候就填舉發單。除了車號、顏色之外，其
    沒有辦法提出證據可以證明當時的機車與其所記載的機車是
    相符的等語。足徵證人江啟政雖目視一輛機車闖紅燈，並行
    經其面前，然其僅依據其短暫時間目視後記載之車牌號碼，
    及大致上之顏色，待回警局時，憑此即予以舉發，並未記載
    車型等可資辨明之資料，亦未記載在工作紀錄表或其他相關
    文件上，其逕行舉發是否符合道路交通管理處罰條例第 7-2
    條之規定，非無疑問。而在舉發闖紅燈之情形，常不及以拍
    照等方式留下科學證據，僅能以目視方式記下闖紅燈之車輛
    車牌號碼，惟目視方式常因當時之天候狀況、視線狀況或僅
    短暫時間之注視，而有看錯之可能，且縱使車牌號碼並未看
    錯，亦可能因記憶錯誤，或記載車號錯誤，使記載之車牌號
    碼與當時所目視情形不符，從而除記載車牌號碼外，亟需車
    型等足資辨明之資料予以佐證，始能確信所舉發之機車無誤
    。本件證人江啟政既無詳加記載該機車可資辨別之特徵，僅
    依車牌號碼及大致上之顏色即予以舉發，並無證據足以佐證
    其舉發無誤。再者，機車相同顏色者數量眾多，且舉發警員
    於事後自電腦資料中查得車輛之廠牌、顏色、車型等填載，
    亦無困難，當不能以證人江啟政所記憶或記載之車牌號碼與
    大致上之顏色，與電腦內機車之資料相符，即遽認異議人之
    前開機車即為違規之機車。況證人江啟政復自承：本件是其
    回去後依據車號來查詢的，如果車號記載錯誤，就可能舉發
    錯誤等語。亦即證人亦不能肯定其所目視闖紅燈之機車，即
    為其所記載異議人所有之機車。足徵本件不無舉發錯誤之可
    能。
五、參諸異議人辯稱舉發當時係在位於五股工業區之源進實業股
    份有限公司上班等情，業據其提出上班證明書、考勤表各乙
    紙在卷可稽，證人江啟政復稱舉發當時係一名年籍姓名不詳
    頭戴安全帽之男子所騎乘等語，核與異議人所辯情節相符。
    足徵異議人於本件舉發當時確實並未騎乘機車行經臺北市○
    ○路。又異議人復辯稱其都是騎乘該機車上班，車在放在樓
    下，下班後其車子也在樓下，並未被騎走等語。參以證人江
    啟政證稱從蘭州街到五股騎車最少要半個小時等語。則依異
    議人上班地點與舉發地點之距離，該機車確實很難行經舉發
    地點後於異議人下班前返回異議人上班地點。從而難以遽認
    異議人有將該機車借予他人騎乘。
六、綜上所述，異議人業已提出相關證據以證明舉發當時其並未
    騎乘前開機車行經舉發地點，亦未借予他人騎乘。而舉發警
    員則並未記載車型或其他可資辨明之資料，即遽依記憶中之
    車號及容有記載錯誤可能之車牌號碼，及大致上之顏色予以
    舉發，其舉發亦有不無錯誤。自難遽認違規之機車即為異議
    人所有之車牌號碼OXU-552 號重型機車。從而原處分機關遽
    予裁罰異議人即受處分人罰鍰4,500 元，並依同條例第63條
    第1 項記違規點數3 點，於法即有違誤，是本件異議為有理
    由，原處分應予撤銷，另諭知異議人不罰。
據上論斷，應依道路交通案件處理辦法第 20 條前段，裁定如主
文。
中　　華　　民　　國　　94　　年　　3 　　月　　9 　　日
                   交通法庭  法　官  張宏節
上列正本證明與原本無異。
如不服本裁定，應於裁定送達後五日內向本院提出抗告狀。
                             書記官  李淑秋
中　　華　　民　　國　　94　　年　　3 　　月　　15　　日
